臺灣臺南地方法院民事裁定
111年度小抗字第3號
抗  告  人  金禾千  
相  對  人  吳信模




上列當事人間請求侵權行為損害賠償事件，抗告人對於民國111
年3月22日本院臺南簡易庭111年度南小字第325號裁定提起抗告
，本院裁定如下：
    主 文
原裁定廢棄。
    理 由
一、抗告意旨略以：相對人於臺灣臺南地方檢察署108年度偵字
    第17393號妨害名譽案件、109年度偵續字第42號妨害名譽案
    件、109年度偵字第766號妨害名譽案件中，均向檢察官明確
    陳稱：其戶籍在嘉義，但實際住所、居所係在臺南市○區○○
    路00巷00弄0號3樓之2、臺南市○區○○路0段0號等語，且臺灣
    臺南地方檢察署係以前開裕農路及長榮路址對相對人送達，
    位於嘉義之戶籍地址反係無法接受送達之地址，顯見相對人
    之住所、居所在臺南市。又相對人是在上開臺南市裕農路或
    長榮路之住居所地，所使用FACEBOOK網站自民國109年1月15
    日至同年月17日張貼侵害抗告人名譽權之不實言論，則上開
    住居所地為侵權行為地，且抗告人是在住所，使用FACEBOOK
    ，而發現相對人之侵權行為，因此相對人侵權行為之行為地
    及結果地，均屬鈞院之管轄範圍，原裁定將本件訴訟移轉管
    轄，容有未合，爰提起本件抗告，請求廢棄原裁定等語。
二、按因侵權行為涉訟者，得由行為地之法院管轄；而被告住所
    、不動產所在地、侵權行為地或其他據以定管轄法院之地，
    跨連或散在數法院管轄區域內者，各該法院俱有管轄權；同
    一訴訟數法院有管轄權者，原告得任向其中一法院起訴，民
    事訴訟法第15條第1項、第21條、第22條分別定有明文。又
    所謂侵權行為地，凡為一部實行行為或其一部行為結果發生
    之地皆屬之。法院固應依原告主張之事實，按諸法律關於管
    轄之規定為管轄權有無之認定，而與原告實體請求是否成立
    無涉；然受訴法院有無管轄權，法院應依職權調查（最高法
    院100年度台抗字第916號、98年度台抗字第468號裁定意旨
    參照）。
三、經查，本件抗告人起訴主張相對人於109年2月3日至109年2
    月4日，在臺南市住居所地，以臉書張貼侵害抗告人名譽權
    之不實言論，爰依侵權行為之規定，請求相對人賠償慰撫金
    等語。相對人就上開侵權行為地乙節，於111年3月17日具狀
    表示，108、109年間相對人之母在嘉義市聖馬爾定醫院住院
    治療，相對人在醫院看護母親，抗告人指控的所有臉書發文
    地，是相對人在嘉義所為云云。原審將相對人前開民事陳報
    狀繕本送達抗告人，經抗告人於111年3月21日收受等情，此
    有民事起訴狀、民事陳報狀、送達證書在卷可稽(見111年度
    南司小調字第138號第11至13頁；原審卷第125至128-1頁)。
四、次查，抗告人既起訴主張臺南市係侵權行為地，揆諸前開說
    明，本院應有管轄權，且原審亦應依職權調查相對人是否在
    臺南市張貼系爭文章，臺南市是否為侵權行為地，詎原審未
    為任何調查，亦未給予抗告人就侵權行為地是否在臺南市乙
    節表示意見之機會，於111年3月22日逕以抗告人未提出相對
    人侵權行為地在臺南市之相關證據等為由，認定本件侵權行
    為地不在臺南市，而裁定將本件移送臺灣嘉義地方法院，於
    法尚有未合。抗告意旨指摘原裁定不當，聲明廢棄，為有理
    由，爰由本院將原裁定廢棄，發回原法院更為適法之處理。
五、據上論結，本件抗告為有理由，依民事訴訟法第436條之32
    第3項、第492條，裁定如主文。　
中　　華　　民　　國　　111 　年　　5 　　月　　4 　　日
                  民事第三庭    審判長法　官  黃聖涵
　　　　　　　　                      法　官  童來好
　　　　　　　　　　　　　　　　　　　法　官  田幸艷　
以上正本係照原本作成。
本裁定不得抗告。
中　　華　　民　　國　　111 　年　　5 　　月　　5 　　日
                                      書記官  駱映庭